【裁判字號】    99,上,12
【裁判日期】    990831
【裁判案由】    第三人異議之訴
【裁判全文】
臺灣高等法院花蓮分院民事判決            99年度上字第12號
上  訴  人    乙○○
訴訟代理人    李百峰律師
被上訴人      黃金海岸礦業有限公司
兼法定代理人  甲○○
上列當事人間請求第三人異議之訴事件，上訴人對於臺灣臺東地
方法院中華民國99年1月8日98年度訴字第49號第一審判決，提起
上訴，本院於99年8月10日言詞辯論終結，判決如下：
    主  文
上訴駁回。
第二審訴訟費用由上訴人負擔。
    事 實 及 理 由
一、本件經本院審理結果，認為原審所為：「臺灣臺東地方法院
    98年度司執字第4021號強制執行，就被上訴人甲○○所有之
    小松牌ＰＣ400ＬＣ—5型（車體號碼：20789、引擎號碼：
    51139）、小松牌挖土機200—5型（車體號碼：62390）二台
    怪手、標準斗仔一個、ＰＣ400—5型使用之石頭斗仔一個、
    被上訴人黃金海岸礦業有限公司所有破碎機一台之查封程序
    ，予以撤銷。」之判決，認事用法並無不合，應予維持；並
    引用原判決所載之事實及理由如附件所示。
二、上訴人聲明：1、原判決廢棄。2、被上訴人在第一審之訴駁
    回。其於本院補充之陳述略以：
（一）被上訴人所提買賣系爭小松牌PC400LC-5型挖土機之讓渡
      書及買賣合約書，業經載明該項買賣之當事人為訴外人陳
      東堯與「大寬有限公司」，應足見該等契約文字業已表明
      當事人真意，本即無須別事探求。
（二）詹天佑為被上訴人黃金海岸礦業有限公司登記有案之股東
      ，出資額新台幣（下同）35萬元，達該公司資本額100萬
      元之百分三十五；上開公司址設花蓮市○○街176號，又
      與詹天佑到場所陳自己之住所相同；詹天佑更證稱伊與被
      上訴人甲○○間有合作採礦分潤獲利之關係等語，足見詹
      天佑與被上訴人二人間關係均顯非微淺，對於本件訴訟之
      勝敗更與被上訴人之利害關係完全相同，顯難期待詹天佑
      所為證詞可稱客觀真實。
（三）債務人詹天佑並不否認系爭執行標的物於90年3月間書立
      卷附切結書時為其所占有，且98年4月6日上訴人聲請執行
      法院實施查封時，亦在其占有當中(被上訴人在原審起訴
      狀內亦據自認當時係由詹天佑「保管及使用」等語)，則
      長達逾九年之時間，被上訴人主張該等執行標的物曾歷經
      多次轉讓後，竟仍在詹天佑占有之中，衡理豈可輕易視之
      為「巧合」而已？
（四）上訴人在原審所提卷附切結書後附進口報單載明小松牌PC
      400LC-5型挖土機車身號碼為20789號，與本件經查封之PC
      400型挖土機車身號碼相符，足見該切結書內所載「小松
      牌四一０」怪手無非係型號之誤繕，仍應以後附進口報單
      上載之型號為準。且詹天佑若無系爭二部挖土機之所有權
      ，訴外人東品行資源開發股份有限公司負責人廖有民，亦
      無於90 年3月間邀同其擔任卷附切結書「執行兼連帶保證
      人」之理。
（五）被上訴人在原審所舉證人許金發固然證稱：96年間以83萬
      元之價格，出售系爭PC-200型怪手一部予被上訴人云云。
      惟該證人又證稱：「（詹瞻有無代證人收取尾款？）有，
      因為原告開票給詹瞻，詹瞻再拿錢給我。」與被上訴人主
      張：「支票我是開給證人，是由詹瞻轉交給證人。」已互
      見出入。
（六）被上訴人主張其用以支付系爭PC-200型怪手價款之前述面
      額各為30萬元、18萬元、15萬元之三張支票，固均記載受
      款人為許金發，然被上訴人於98年9月29日所提上開三張
      支票之影本，背面應屬轉讓背書之「許金發」簽名三字，
      僅憑肉眼核對，即可發覺與被上訴人所提前開「挖土機買
      賣讓渡契約書」上許金發之簽名顯然不同，亦與許金發在
      原審98年9月29日準備程序筆錄末之親筆簽名顯不相符，
      足見該等支票之轉讓背書顯非出自許金發本人所為。
（七）且設若被上訴人所提前述支票影本之記載內容不假，三張
      支票竟分別係經由訴外人戴文萍（據詹天佑在原審證稱戴
      女係在被上訴人黃金海岸礦業有限公司擔任會計）、詹ｘ
      鳳（字跡不清），甚至有由債務人詹天佑即詹瞻之帳戶提
      示兌領者，均非由聲稱自己為出賣人之許金發本人所提示
      兌領。
（八）被上訴人甲○○主張其以10萬元向訴外人黃金保購買系爭
      PC400-5型挖土機使用之石頭斗仔一個乙節，並未經黃金
      保到庭證實，已難採信。原審徒以該「支票兌現證明」有
      黃金保之印文，堪信黃金保已兌現取得現金，即又認被上
      訴人甲○○該石頭斗仔為其所有之主張堪已採信云云，自
      嫌率斷。
（九）被上訴人黃金海岸礦業有限公司主張其向訴外人鴻盛重機
      械有限公司購入系爭破碎機部分，未據該被上訴人證明出
      賣人鴻盛重機械有限公司業已收受價金或已有兌領價金支
      票之事實，原審竟猶認被上訴人黃金海岸礦業有限公司主
      張系爭破碎機為其所有乙節為可信云云，自亦屬遽斷。被
      上訴人黃金海岸礦業有限公司在原審所提自己公司營業人
      銷售額與稅額申報書影本及進項憑證明細表影本，暨訴外
      人鴻盛重機械有限公司開立之統一發票等文書縱屬不虛，
      無非僅屬稅捐稽徵機關核定營業稅額之用，仍不足以證明
      即有該被上訴人所主張買賣價款交付之事實或買賣交易之
      真實存在。
（十）被上訴人主張其用以支付購買系爭小松牌PC400L-5型挖土
      機價款之支票，即卷附被上訴人甲○○先生所簽發，均以
      中國國際商業銀行花蓮分行為付款人，0000- 0000 帳號
      ，如附表編號1、2、3所示三張支票，經鈞院函查結果：
      其中僅編號1、2之支票係經由訴外人陳東堯帳戶提示兌領
      ，編號3之支票則係由某不詳其真實身分之訴外人「陳侃
      傑」帳戶提示兌領。已足見被上訴人所舉證人陳東堯在原
      審證稱買賣價金均已支付完畢云云，非可遽採。亦足見證
      人陳東堯顯然異於被上訴人所提買賣系爭小松牌PC400L-5
      型挖土機之讓渡書及買賣合約書上買受人為「大寬有限公
      司」之明確記載，在原審證稱伊將上開挖土機出售予被上
      訴人甲○○云云，亦非可遽信。
（十一）被上訴人主張其用以支付向訴外人黃金保購買PC400-5
        型挖土機所使用石頭斗仔一個價款之支票，即如附表編
        號4所示者，經鈞院函查結果：該張支票之兌領人，竟
        係在被上訴人黃金海岸礦業有限公司內擔任會計之訴外
        人戴文萍。亦足徵原審徒以該紙支票影本有「黃金保」
        之印文，即認系爭石頭斗仔乙個為被上訴人所有之主張
        堪已採信云云，顯屬違誤。
（十二）又被上訴人主張其用以支付向訴外人許金發購買PC-200
        型怪手價款之支票，即如附表編號5、6、7所示之三張
        支票，經鈞院函查結果，該三張支票亦均非由被上訴人
        所主張之出賣人許金發所兌領，其中附表編號5該張面
        額30萬元支票之兌領人，竟仍係被上訴人黃金海岸礦業
        有限公司之會計戴文萍，足見被上訴人在原審主張：「
        支票我是開給證人（指許金發），是由詹瞻轉交給證人
        。」云云，顯非可信。亦足見被上訴人所舉證人許金發
        、詹天佑在原審附和被上訴人說詞，聲稱被上訴人業已
        支付價款，取得系爭PC-200型怪手所有權云云，非可採
        取。
三、被上訴人聲明：上訴駁回。其於本院補充之陳述略以：
（一）上訴人查封物之內容為小松牌PC400LC-5型、PC200型怪手
      、PC400型怪手石頭挖斗、破碎機、空壓機一台、金剛索
      鋸三台、鑽鑿機一台…等，屬於被上訴人本人的，本人主
      張權利；不是本人所擁有之物品，本人並沒有主張。非屬
      本人之物，皆於台東地方法院民事執行處執行法拍程序完
      成，這一點十分明確，非本人所擁有的物品，本人根本不
      要。
（二）上訴人不服一審判決，上訴的最大理由是拖延保管該怪手
      及破碎機的時間，以貪圖那二台怪手，得以在外面施工的
      不當得利。
（三）至於購買PC400L-5型怪手之合約上繕寫大寬有限公司，因
      本人（指甲○○）在經營景觀石材業已長達16個年頭，一
      直都是使用這個公司名稱，所以在一般業界及熟人，很自
      然都會把公司與本人的名字一起繕寫上去。但事實上，此
      機具為本人自行購買，並無列入公司資產。同時，相關的
      資金流向，皆開立本人支票，並且由本人私人支出，完全
      未使用大寬有限公司之資產給付該機具之價金。
（四）PC200-5型怪手買賣價金83萬元之付款流程及明細也都清
      清礎，先於96年12月7日支付訂金，餘款開立指名支票予
      許金發。至於支票為何沒有親自交給許金發先生，因他在
      礦區工作，家也住在成功；而詹天佑家住花蓮，但經常在
      花蓮與台東縣成功鎮之間往返，所以才會委託詹天佑轉交
      ，支票才會由詹天佑代為簽收。至於他如何處理我購買怪
      手而支付他的款項，被上訴人無權過問。
（五）石頭斗向黃金保先生購買，同時開立本人HLA0000000支票
      ，到期日97年5月5日，支票金額10萬元已兌現。
（六）破碎機部分，黃金海岸礦業有限公司開立HZ0000000支票
      ，到期日97年10月15日，票面金額為217,872。鴻盛重機
      械有限公司將破碎機交付同時，也開立97年7月31日AU000
      00000發票一紙。黃金海岸礦業有限公司也於97年9-10月
      以此為合法憑證，向財政部北區國稅局逕行申報，附上當
      年度營業人銷售額與稅額申報書及當月進項憑證明細表，
      證明一發票是真的有交易、完納營業稅的事實，不容污衊
      。
（七）詹天佑原來就是在開礦，我（指甲○○）是跟他買石頭認
      識的，後來他因為沒有資金，他找我合作共同開礦，我出
      資金，他看現場，除了本件我所主張的五件器具之外，其
      他在現場的採礦器具是我與他合作之前他就有。黃金海岸
      公司有登記給詹天佑有百分之三十五的股份，但他沒有出
      錢。因為他不支領薪水，公司這邊如果有賺錢的話，我是
      答應會給他百分之三十五的紅利，所以當時才會登記給他
      百分之三十五的股份，事實上他是沒有支薪的。
四、本院之判斷，除引用原判決所述外，補充如下：
（一）被上訴人甲○○主張小松牌400型怪手及標準斗仔一個，
      係其於97年4月29日，以170萬元向訴外人陳東堯買受，由
      其開立面額各為56萬元、56萬元及58萬元，即附表編號1
      、2 、3之HLA0000000、HLA0000000、HLA0000000號支票3
      張，合計共170萬元，以支付價款部分：
      甲○○所簽發之3張支票，其中編號1、2之支票，確係由
      陳東堯本人存入其在花蓮第二信用合作社中正分社之0000
      000號帳戶提領；編號3之支票係由與陳東堯同址之陳侃傑
      存入其在花蓮第二信用合作社中正分社之0000000號帳戶
      提領，有兆豐國際商業銀行花蓮分行99年6月24日99兆銀
      花營字第293號函及花蓮第二信用合作社99年7月5日花二
      信發字第0990686號函在卷足憑。足見證人陳東堯於原審
      所證：我於97年間，以170萬元，出賣小松牌400型怪手予
      大寬行的林先生即在場的甲○○；錢都給我了，開3張票
      ；這台怪手跟詹天佑沒有關係；（讓渡書、合約書上寫的
      不一樣，你到底是賣給大寬公司或是賣給甲○○先生？）
      賣給甲○○先生等語（原審卷第170、171、173頁）。及
      證人詹天佑於原審所證：我從96年中旬開始，有與甲○○
      合作開採礦業；（本院查封之之小松牌PC400LC-5型、小
      松牌挖土機200-5型等二台怪手、標準斗仔一個、PC400-5
      型使用之石頭斗仔一個、破碎機一台是何人所有？）因為
      我沒有資金，我跟他說要什麼樣的機具，由他提供，上開
      機具都是甲○○出資去買的；我提供我朋友所有之舊機械
      ，那批舊機械已經被法院查封拍賣了，我另外也提供勞務
      ，不支薪，有賺錢再分等語（原審卷第124-126頁），均
      可採信。自不因讓渡書及合約書上之買主寫為大寬有限公
      司，或附表編號3之支票非由陳東堯本人提示兌領，即可
      逕予推翻陳東堯實際上係賣給甲○○小松牌400型怪手之
      事實。
（二）被上訴人甲○○主張小松牌200型怪手，係其於96年12月
      間，以83萬元向訴外人許金發買受，由其交付現金20萬元
      ，及開立面額各為30萬元、15萬元及18萬元，即附表編號
      5、6、7之HLA0000000、HLA0000000、HLA0000000號支票3
      張，合計共83萬元，以支付價款部分：
      依卷附之兆豐國際商業銀行花蓮分行及花蓮第二信用合作
      社上開函文，暨國泰世華商業銀行花蓮分行99年7月5日國
      世花蓮字第0990000045函所示，甲○○所簽發之3張支票
      ，雖非由許金發本人所提示，而係分別由被上訴人黃金海
      岸礦業有限公司之會計戴文萍，及第三人簡萬龍、郭瓊瑛
      所提示，惟支票為流通證券，依法可背書轉讓，提示人本
      不以受票人為限，自不能因提示人為被上訴人黃金海岸礦
      業有限公司之會計戴文萍或其他第三人，遽予否定上開3
      張支票，非係甲○○因向受票人許金發買受小松牌200型
      怪手所簽發。況證人詹天佑於原審已證稱伊從96年中旬開
      始，與甲○○合作開採礦業，上開機具都是甲○○出資所
      購買等情。
（三）被上訴人甲○○主張PC400-5型使用之石頭斗仔一個，係
      其於97年5月5日，以10萬元，向訴外人黃金保買受，由其
      開立面額10萬元，即附表編號4HLA0000000之支票1張，以
      支付價款部分：
      依卷附之兆豐國際商業銀行花蓮分行上開函文，及花蓮第
      一信用合作社99年7月6日花一信總字第0990000352號所示
      ，甲○○所簽發之上開支票雖非由黃金保本人所提示，而
      係由被上訴人黃金海岸礦業有限公司之會計戴文萍提示，
      惟同上說明，亦不能遽予否定上開支票，非係甲○○因向
      受票人黃金保買受PC400-5型使用之石頭斗仔所簽發。
（四）被上訴人黃金海岸礦業有限公司主張破碎機一台，係其於
      97年7月31日，以217,875元，向訴外人鴻盛重機械有限公
      司買受，並以同面額支票1張支付價款部分：
      依卷附鴻盛重機械有限公司開給黃金海岸礦業有限公司面
      額217,875元之統一發票及同面額支票1張之簽收單，暨黃
      金海岸進項憑證明細表、營業人銷售額與稅額申報書，互
      為印證均相符合以觀（原審卷第162-165頁），已足認定
      本件破碎機一台，確係由被上訴人黃金海岸礦業有限公司
      向鴻盛重機械有限公司所購買。
（五）基上說明，足見上訴人所查封之本件採礦機具，係屬被上
      訴人所購得，非屬詹天佑所有。被上訴人之主張，可以採
      信。上訴人之抗辯，非可採取。原審因而為被上訴人勝訴
      之判決，自屬有據。
五、綜上所述，上訴意旨指摘原判決不當，求予廢棄改判，為無
    理由，應予駁回。
六、本件事證已明，兩造其餘攻擊防禦方法，核與本件判決結果
    不生影響，爰不一一論述。
據上論結，本件上訴為無理由，依民事訴訟法第449條第1項、第
454條、第78條，判決如主文。
中    華    民    國    99    年    8    月    31     日
                  民事庭審判長法  官  謝志揚
                              法  官  張健河
                              法  官  林慶煙
正本係照原本作成。
如不服本判決，表明上訴理由者應於收受送達後20日內向本院提
出上訴書狀，其未應於提出上訴後20日內向本院補提理由書狀（
均須按他造當事人之人數附繕本）上訴時應提出委任律師或具有
律師責格之人之委任狀；委任有律師資格者，另應附具律師資格
證書及釋明委任人與受任人有民事訴訟法第466條之1第l項但書
或第2項（詳附註）所定關係之釋明文書影本。如委任律師提起
上訴者，應一併繳納上訴審裁判費。
附註：
民事訴訟法第466條之1（第1項、第2項）：
對於第二審判決上訴，上訴人應委任律師為訴訟代理人。但上訴
人或其他法定代理人具有律師資格者，不在此限。
上訴人之配偶、三親等內之血親、二親等內之姻親，或上訴人為
法人、中央或地方機關時，其所屬專任人員具有律師資格並經法
院認為適當者，亦得為第三審訴訟代理人。
中    華    民    國    99    年    8     月    31    日
                              書記官  林明智
附  表：
編號 面額(新台幣)  發 票 日   支 票 號 碼  兌 領 人
1   56萬元       97. 5. 5.  HLA0000000   陳 東 堯
2   56萬元       97. 6. 5.  HLA0000000   陳 東 堯
3   58萬元       97. 7. 5.  HLA0000000   陳 侃 傑
4   10萬元       97. 5. 5.  HLA0000000   戴 文 萍
5   30萬元       96.12.25.  HLA0000000   戴 文 萍
6   15萬元       97. 2.25.  HLA0000000   簡 萬 龍
7   18萬元       97. 2.25.  HLA0000000   郭 瓊 瑛

司法院資訊處製作；財團法人民間司法改革基金會備份。
